【裁判字號】    90,小上,1
【裁判日期】    900201
【裁判案由】    損害賠償
【裁判全文】
臺灣士林地方法院民事裁定          九十年度小上字第一號
  上  訴  人    乙○○
  被  上訴人    丙○
                甲○○
右當事人間請求損害賠償事件，上訴人對於中華民國八十九年十一月二日本院士林簡
易庭第一審判決（八十九年度士小字第四三Ｏ號），提起上訴，本院判決如左：
        主    文
上訴駁回。
第二審訴訟費用由上訴人負擔。
        事    實
甲、上訴人方面：
一、聲明：
（一）原判決廢棄。
（二）被上訴人應連帶給付上訴人新臺幣（下同）三萬六千元，及自民國八十九年二
      月十九日起至清償日止，按週年利率百分之五計算之利息。
（三）第一、二審訴訟費用由被上訴人負擔。
二、陳述:
（一）原審判決於八十九年十一月二日下午四時在士林簡易庭第一法庭公開宣示判決
      ，但宣示判決筆錄書記官記明收領判決原本日期為八十九年十一月二十三日，
      顯見原審之判決原本交付書記官收領期日距判決宣示日有二十一日之期間，違
      背民事訴訟法第二百二十八條之規定，其判決顯然為違背法令。
（二）本案係上訴人於八十九年二月十八日    鈞院刑事庭受理被上訴人二人，所提
      八十九年度簡上字第一號竊占案件之刑事附帶民事訴訟請求損害賠償之案件，
      被上訴人二人之竊占罪刑事責任已經於八十九年三月二十二日經第二審判決確
      定，各處罰金一千元在案。上訴人於八十九年六月一日向原審法官報告，本案
      刑事部分於檢察官偵查期間，承租人吳久美前後三次分別於八十七年四月十七
      日、八十八年八月十七日、八十八年九月三十日在檢察官傳訊下以證人身份做
      證，其證詞並為刑事判決法官採為被告有罪之證據，原審法官表示將向刑事庭
      調刑事卷並諭知本案當事人二造聽後審理，迄八十九年十月十九日續行言詞辯
      論，但原審宣示判決筆錄對承租人吳久美於刑事訴訟中所調查的證據，顯然並
      未斟酌採為民事訴訟之證據，且未說明理由，有違刑事訴訟法第四百九十九條
      、第五百條之規定，未採用刑事訴訟程序所調查之證據，其判決不適用法規或
      適用不當，為違背法令。原審判決僅單方面嚴格要求上訴人就民事訴訟法舉證
      責任之原則舉證，卻未考慮學證責任原則之例外，即民事訴訟法第二百七十七
      條但書之法律別有規定，或依其情形賡失公平者，而證人吳久美既已三次在檢
      察官前證詞之筆錄即屬上訴人所為之舉證，原審略而不查，即判決上訴人未盡
      舉證責任而為敗訴之判決，其判決顯為違背法令。
（三）被上訴人竊占罪刑事責任已經判決確定，故在民事方面主張其侵權行為應負損
      害賠償責任於法有據，但原審判決理由顯然忽視刑事確定判決被告即加害人之
      民事賠償責任，屬民事訴訟法第四百六十九條第一項第六款之判決不備理由或
      理由矛盾之違法。
（四）本案屬小額訴訟程序案件，上訴人於八十九年十月十日提出電費收據，證明承
      租人在八十七年八月十九日至十月二十日期間，用電度數僅七十七度，八十七
      年十月二十日至十二月十七日期間則係空屋，電力公司按底度四十度收費，並
      提出承租人吳久美戶籍謄本證明其戶籍原設系爭上訴人所有臺北市○○路○段
      三十九巷三十六弄九號四樓之房屋，於八十七年十一月九日全戶自上址遷移他
      址，原審判決對上述證據之取捨竟無隻字說明，其判決不備理由，當然為違背
      法令。承租人陳志欣、吳久美一家人若不是因被上訴人竊占罪衍生之訴訟案件
      影響其對原租屋居住品質之反感，也不致租金照付至八十七年十一月八日而不
      使用，更不必要為被告竊占罪官司使吳久美三次以證人身份應訊，皆足以證明
      訴外人陳志欣係因被上訴人之竊占行為而提早終止租約，亦即證明被上訴人之
      竊占行為與上訴人之損害間有因果關係，原判決所持理由與事實不符且理由矛
      盾，當然為違背法令。
乙、被上訴人方面：
    本件未經言詞辯論程序，被上訴人亦未提出書狀作何聲明或陳述。
        理        由
一、按關於請求給付金錢或其他代替物或有價證券之訴訟，其標的金額或價額在新臺
    幣（下同）十萬元以下者，適用小額程序;次按對於小額訴訟之第一審裁判之上
    訴，非以其違背法令為理由不得為之，民事訴訟法第四百三十六條之八第一項、
    第四百三十六條之二十四第二項分別定有明文。又按上訴狀內應記載上訴理由，
    表明下列各款事項:一、原判決所違背之法令及其具體內容。二、依訴訟資料可
    認為原判決有違背法令之具體事實，觀諸民事訴訟法第四百三十六條之二十五規
    定甚明。亦即其上訴狀應就第一審判決如何違背法令為具體之指摘，並揭示該法
    規之條項或其內容，若係成文法以外之法則，應揭示該法則之旨趣，倘為司法院
    解釋或最高法院之判例，則應揭示該判解之字號或其內容，或揭示如何當然違背
    法令之事實，上訴狀如未依此項方法表明者，即難認為已對第一審判決之違背法
    令有具體之指摘（最高法院七十一年度臺上字第三一四號判例參照）。再按上訴
    狀內未表明上訴理由者，上訴人應於提起上訴後二十日內，提出理由書於原審法
    院，未提出者，毋庸命其補正，由原審法院以裁定駁回之，民事訴訟法第四百三
    十六條之三十二第二項準用同法四百七十一條第一項之規定至明。又民事訴訟法
    第四百六十九條第六款判決不備理由或理由矛盾之當然違背法令，並不為小額事
    件之上訴程序所準用，且小額事件之判決書得僅記載主文，觀之民事訴訟法第四
    百三十六條之三十二第二項、第四百三十六條之十八第一項規定至明。經查:本
    件訴訟標的金額為十萬元以下，原審乃依小額訴訟程序審理，而上訴人對於該小
    額訴訟第一審判決不服，於八十九年十二月十三日提出上訴，核其上訴狀中所指
    原審判決違反民事訴訟法第四百六十九條第一項第六款判決不備理由或理由矛盾
    之部分，然該條文既不為小額事件上訴程序所準用，且小額事件之判決本即得僅
    記載主文，而上訴人就此僅表明原審判決末於理由中交待證據之取捨，並未具體
    指摘原判決違背何等法規之內容及事實，揆諸前揭說明，該部分之上訴自不台法
    ，合先敘明。
二、次按判決原本，應於判決宣示後，當日交付法院書記官，其於辯論終結之期日宣
    示判決者，應於五日內交付之，書記官應於判決原本內記明收領期日並簽名，民
    事訴訟法第二百二十八條固定有明文，惟該規定僅為一訓示規定，縱有違反，亦
    不影響判決之效力。上訴人指摘原審判決違反前開規定縱令屬實，亦不因此影響
    原審判決之效力，是此部分之上訴顯無理由，應予駁回。
三、又按附帶民事訴訟除有特別規定外，準用關於刑事訴訟之規定，但經移送或發回
    、發交民事庭後，應適用民事訴訟法，關諸刑事訴訟法第四百九十條規定至明。
    另就刑事訴訟所調查之證據，視為就附帶民事訴訟亦經調查，附帶民事訴訟之判
    決，應以刑事訴訟判決所認定之事實為據，刑事訴訟法第四百九十九條第一項、
    第五百條前段雖定有明文，然本件既經刑事庭以案件繁雜為由移送民事庭審理，
    則移送後之程序自應適用民事訴訟法，就事實之認定當斟酌全辯論意旨及調查證
    據之結果，依自由心證判斷事實之真偽，而非必以刑事判決認定之事實為據，上
    訴人認原審判決有違反刑事訴訟法第四百九十九條、第五百條之違背法令，並據
    以認定前揭條文即為民事訴訟法第二百七十七條但書又舉證責任分配之例外規定
    ，顯有誤會，就此所為之上訴，亦顯無理由，應予駁回。
四、據上論結，依民事訴訟法第四百三十六條之三十二第二項、四百三十六條之二十
    九、第四百四十四條第一項、第四百四十九條第一項、第七十八條，判決如主文
    。
中      華       民       國      九十      年      二      月    一     日
                                臺灣士林地方法院民事第一庭
~B審判長法官  陳介源
~B      法官  陳梅欽
~B      法官  方彬彬
右為正本係照原本作成。
如對本判決上訴應於判決送達後廿日內向本院提出上訴狀。
中      華       民       國      九十      年      二      月    十六   日
~B法院書記官  劉道文


司法院資訊處製作；財團法人民間司法改革基金會備份。
